臺灣高等法院高雄分院刑事判決　　　　　　　　　　九十三年度上易字第二七號
　　　上　訴　人　台灣屏東地方法院檢察署檢察官
　　　被　　　告　甲○○
右上訴人因被告妨害兵役案件，不服臺灣屏東地方法院九十三年度簡上字第三號中華
民國九十三年二月二十七日第二審判決（聲請簡易判決處刑案號：臺灣屏東地方法院
檢察署九十二年度偵字第三六三０號），經原審法院簡易庭判決後，被告提起上訴，
經原審法院認不宜以簡易判決處刑為之，改依通常程序審理，撤銷改判，上訴人提起
上訴，本院判決如左：
    主  文
原判決撤銷。
甲○○後備軍人意圖避免召集處理，居住處所遷移，無故不依規定申報，累犯，處罰
金新臺幣參萬元，如易服勞役，以銀元參佰元即新臺幣玖佰元折算壹日。
    事  實
一、甲○○前因違反肅清煙毒條例案件，經本院判處有期徒刑六月，於民國八十七年
    六月十六日執行完畢，猶不知謹言慎行，明知其為後備軍人，居住處所遷移，應
    向主管機關辦理異動登記，詎竟意圖避免召集處理，於民國九十年十一月底，居
    住所遷移出屏東市○○里○○街一０二巷十號之一之戶籍地，即無故不依規定申
    報。嗣屏東縣團管區司令核發，指定其應於九十一年十月十六日八時，前往屏東
    縣枋寮鄉○○村○○路一號新開營區接受精誠三二之七號教育召集之召集令，送
    達於甲○○前開戶籍住所由其祖母劉林月美收受後，因劉林月美不知甲○○去向
    ，甲○○亦未與家人聯絡，因此無法通知甲○○依照上開召集令指定之時間地點
    前往報到。
二、案經屏東縣後備司令部移送臺灣屏東地方法院檢察署檢察官聲請簡易判決處刑。
    理  由
一、訊據被告甲○○固坦承居住處所遷移，無故不依規定申報之事實不諱，惟否認有
    避免召集處理之意圖，辯稱：我知道後備軍人住居所遷移要去申報，但是因為我
    陸續入監服刑，且原戶籍地遭法院拍賣，而遷居於母親住處高雄縣大寮鄉○○路
    八十六號，因家中欠人家很多錢，沒有想到辦理戶口遷移，所以沒有去辦這個手
    續，而且也無處可寄戶籍等語。
二、經查：
（一）右揭犯罪事實，業據證人即被告之祖母劉林月美於偵查中證述屬實（見偵查卷
      第十三頁），並有屏東縣後備司令部妨害兵役案件移送報告書及召集令送達回
      證在發查卷可稽。
（二）按後備軍人依前條所定管理事項，應有下列各項之義務：戶籍遷出遷入或住址
      變更申報，後備軍人管理規則第七條第二款定有明文。被告既知悉後備軍人負
      有上開義務，竟於離家外出後，不依規定申報居住處所，又未與居住於戶籍地
      之家人聯絡，亦不告知家人其居住處所及聯絡方式，且依卷附被告全國前案紀
      錄表，被告係於九十年六月六日入臺灣屏東戒治所執行強制戒治處分，九十年
      十一月二十五日執行完畢，迄至九十二年六月二日始又因施用毒品而入臺灣屏
      東戒治所，是被告在九十年十一月二十五日離開戒治所後，有長達一年多時間
      可辦理申報手續，其仍無故不為，況且其離家後縱使無固定處所，只要其與家
      人保持聯絡，亦不至於家人收受召集令後無法通知其前往應召，足認被告有避
      免召集處理之意圖。
（三）綜上所述，足見被告所辯，顯係卸責之詞，不足採信。本件事證明確，被告妨
      害兵役犯行，洵堪認定。
三、核被告甲○○所為，係犯妨害兵役治罪條例第十條第一項第三款之罪。聲請簡易
    判決處刑意旨雖認被告所為，係犯妨害兵役治罪條例第十條第三項、第一項第三
    款之罪，惟按妨害兵役治罪條例第十一條第三項、第一項第三款之罪，除須後備
    軍人意圖避免召集處理，居住處所遷移，無故不依規定申報外，尚須因而致使召
    集令無法送達，始克相當。又因兵役法施行法已於八十九年十二月六日修正公布
    ，刪除有關召集通報人之規定，因此有關召集令之送達，應參照行政程序法第七
    十三條第一項規定：於應送達處所不獲會晤應受送達人時，得將文書付與有辨別
    事理能力之同居人、受僱人或應送達處所之接收郵件人員。本案屏東縣團管區司
    令部核發之召集令已送達至被告之戶籍地，由被告之祖母收受，則依照前述規定
    ，該召集令顯已合法送達，並非無法送達，故被告所為與妨害兵役治罪條例第十
    一條第三項之「致使召集令無法送達」之構成要件尚屬有間，不能遽以該罪相繩
    ，聲請意旨漏未斟酌此點，尚有未洽，惟因基本社會事實仍屬相同，本院自應予
    審理，並變更起訴法條。被告前因違反肅清煙毒條例，經本院判處有期徒刑六月
    ，於八十七年六月十六日執行完畢，有被告全國前案紀錄表附卷可稽，其受有期
    徒刑之執行完畢，五年內再犯有期徒刑以上刑之本罪，為累犯，依法加重其刑。
四、原審以不能證明被告有避免召集之意圖，而認被告之行為與妨害兵役治罪條例第
    十條第一項之犯罪構成要件不合，而諭知被告無罪之判決，尚有未洽。檢察官上
    訴意旨，執此指摘原判決不當，為有理由，自應由本院將原判決予以撤銷改判。
    爰審酌被告違反後備軍人居住所遷移之申報義務，致無法應召令，固已影響國防
    安全，然因此次犯罪惡性並非重大，且被告犯後又能坦認犯行，態度良好等一切
    情狀，科處罰金新台幣三萬元，並諭知如易服勞役之折算標準。
據上論結，應依刑事訴訟法第三百六十九條第一項前段、第三百六十四條、第二百九
十九條第一項前段、第三百條、妨害兵役治罪條例第十條第一項第三款，刑法第十一
條前段、第四十七條、第四十二條第二項，罰金罰鍰提高標準條例第二條、現行法規
所定貨幣單位折算新臺幣條例第二條，判決如主文。
本案經檢察官陳國全到庭執行職務。
中      華      民      國    九十三    年      五      月    二十六    日
                              臺灣高等法院高雄分院刑事第二庭
                                  審判長法官  林正雄
                                        法官  陳啟造
                                        法官  黃壽燕
右正本證明與原本無異。
不得上訴。
                                  法院書記官  黃一秋
中    華    民    國      九十三      年       五      月     二十六    日
附錄本判決論罪科刑法條：
妨害兵役治罪條例第十條第一項第三款
  後備軍人意圖避免召集處理有下列行為之一者，處一年以下有期徒刑、拘役或科新
  臺幣九萬元以下罰金：
  三  居住處所遷移，無故不依規定申報者。
